最高法院刑事判決　　　　　　　　　 111年度台上字第1973號
上　訴　人　謝清曜
 
 
選任辯護人　陳履洋律師
上列上訴人因詐欺取財案件，不服臺灣高等法院中華民國110 年
12月23日第二審判決（110 年度上易字第1014號，追加起訴案號
：臺灣新北地方檢察署109年度偵字第35391號），提起上訴，本
院判決如下：
    主  文
上訴駁回。
    理  由
一、按刑事訴訟法第377 條規定，上訴於第三審法院，非以判決
    違背法令為理由，不得為之。是提起第三審上訴，應以原判
    決違背法令為理由，係屬法定要件。如果上訴理由書狀並未
    依據卷內訴訟資料，具體指摘原判決不適用何種法則或如何
    適用不當，或所指摘原判決違法情事，顯與法律規定得為第
    三審上訴理由之違法情形，不相適合時，均應認其上訴為違
    背法律上之程式，予以駁回。
二、原判決綜合全案證據資料，本於事實審法院採證認事之職權
    行使及推理作用，認定上訴人確有其事實欄所載犯行，因而
    撤銷第一審所為無罪之判決，改判論處上訴人犯詐欺取財罪
    刑，已詳細說明其採證認事的理由。所為論斷，亦俱有卷證
    資料可資覆按。
三、經查：
  ㈠刑事訴訟法第273條第1項第4 款所定：法院「得」於第一次
    審判期日前行準備程序，處理有關證據能力之意見。其立法
    意旨在於證據能力有爭執時，允許法院先予調查，以節省勞
    費，避免耗費不必要之審判程序，則是否進行準備程序，本
    為事實審法院之職權範疇。而刑事訴訟係採取改良式當事人
    進行原則，檢察官、被告及其辯護人各自肩負蒐集及調查證
    據之義務，自得於程序進行中適時為任意性之舉證，以反擊
    、削弱對造所提出之證明或支持己方立論，而互為攻擊、防
    禦，是以檢察官、被告及其辯護人於準備程序進行後，仍得
    提出證據，法院因此併於審判期日踐行證據調查程序，即涵
    括證據能力之調查，自為法之所許。
    核之卷內資料，原判決所援用之協議書、房屋租賃契約書等
    書證，係檢察官於原審準備程序之後，始出具聲請調查證據
    並補充理由書所提出，原審因此於審判期日中逐一提示並告
    以要旨，詢問當事人之意見，而踐行證據調查程序，惟被告
    及其原審辯護人均未表示異議，原判決據此依刑事訴訟法第
    159條之5規定，認有證據能力，於法並無不合，上訴意旨猶
    指摘原審於準備程序時並未調查上述書證之證據能力而有違
    法云云，係憑持己意所為之爭辯，並非適法之上訴第三審理
    由。
  ㈡原判決係依憑上訴人已供承於民國107年5月4 日曾經收受楊
    樹瑞新臺幣（下同）60萬元，又交付群鈺骨灰罐寄存託管憑
    證8 張之情；證人即告訴人楊樹瑞之證詞；暨卷內該骨灰罐
    寄存託管憑證及上述書證等證據。並對上訴人辯稱係賣骨灰
    罐予楊樹瑞，才收受60萬元，否認有何詐欺犯行云云，認不
    足採信，予以指駁、敘明：楊樹瑞於案發前已有25個骨灰罐
    尚未出售，且依據上述書證，楊樹瑞於107年5月3 日確實以
    其所有不動產，以附買回之買賣協議向他人籌借款項，難以
    想像楊樹瑞會再為向上訴人購買骨灰罐，而將退休安身立命
    之房屋拿去借貸，堪認楊樹瑞指證上訴人佯稱可代銷殯葬產
    品，且已找到買主，以交付節稅金為由，向其詐騙60萬元之
    情節，可以採信等旨，因而認定上訴人確有上述詐欺取財犯
    行。此乃原審於踐行證據調查程序後，本諸合理性裁量而為
    前開證據評價之判斷，並非僅以告訴人之指訴，即作為有罪
    認定之唯一證據，亦未違反客觀存在的經驗法則、論理法則
    或其他證據法則，上訴意旨仍指摘原判決為違背法令，經核
    係以片面說詞，對原審採證認事職權之適法行使，並已於理
    由內說明的事項，漫事指摘，與法律規定得為第三審上訴理
    由的違法情形，不相適合。
  ㈢原判決並已載明：檢察官雖聲請傳喚證人楊鈞泓到庭，惟楊
    鈞泓是提供楊樹瑞款項之金主，其並不瞭解楊樹瑞借貸之來
    龍去脈，在事理上無傳喚之必要等詞，於法並無違誤。何況
    檢察官聲請傳喚楊鈞泓，係為證明其與上訴人之關係，及何
    以知悉楊樹瑞有借款之需求等節，並非有利於上訴人之事項
    ，上訴意旨竟謂原審未予傳喚楊鈞泓，而有違誤云云，亦非
    為自己利益所為之上訴，並非合法之第三審上訴理由。
四、上訴人之其餘上訴意旨，經核亦係就屬原審採證、認事職權
    之適法行使及原判決已說明事項，徒憑己見，任意指摘為違
    法，且仍為單純事實之爭執，均非適法之第三審上訴理由。
    應認本件上訴違背法律上之程式，予以駁回。
據上論結，應依刑事訴訟法第395條前段，判決如主文。
中    華    民    國   111    年    4     月    27    日
                  刑事第五庭審判長法  官  梁  宏  哲  
                                  法  官  沈  揚  仁  
                                  法  官  林  瑞  斌  
                                  法  官  王  梅  英  
                                  法  官  蔡  廣  昇  
本件正本證明與原本無異
                                  書記官
中    華    民    國   111    年    5     月    5     日